臺灣宜蘭地方法院民事判決　九十年度簡上字第二號
　　上　訴　人　　李美慧即聯華汽車企業社
　　兼訴訟代理人　甲○○
　　被　上訴人　　丙○○
　　訴訟代理人　　乙○○
右當事人間請求給付票款事件，上訴人對於中華民國八十九年十月二十七日本院羅東
簡易庭八十九年度羅簡字第二一二號第一審判決提起上訴，本院判決如左：
    主  文
原判決廢棄。
被上訴人在第一審之訴駁回。
第一、二審訴訟費用由被上訴人負擔。
    事  實
甲、上訴人方面：
一、聲明：如主文所示。
二、陳述：除與原審判決書所載者相同茲予引用外，補稱：系爭支票是上訴人二人所
    開立，並交給被上訴人，因為被上訴人要以支票向別人周轉，用這筆錢去幫陳永
    堂、林美月夫妻清償銀行貸款的利息，因為上訴人甲○○於陳永堂向銀行貸款時
    擔任保證人，銀行遂查封甲○○之財產，所以上訴人二人同意開票，如果票款有
    清償利息，算是上訴人二人借錢給陳永堂夫妻。被上訴人說要用這張票的票款直
    接去清償利息，但他沒有拿去清償利息，所以應該沒有借到錢，故依票據法第十
    三條、第十四條之規定拒絕給付票款。
三、證據：除援用原審之立證方法外，補提出支付命令裁定書、催告書、存摺節本、
    土地登記謄本、囑託查封登記函各一件（均影本）為證。
乙、被上訴人方面：
一、聲明：駁回上訴。
二、陳述：
（一）、係被上訴人告訴上訴人甲○○，上訴人之姐姐林美月需要錢用，要甲○○幫
        忙林美月，甲○○說他沒有現金，被上訴人建議甲○○開票，由被上訴人去
        調現給林美月，被上訴人即持甲○○二人所開立之系爭支票向證人乙○○調
        現，乙○○將新台幣（下同）二十萬元的現金交給被上訴人，再由被上訴人
        轉交給林美月，系爭支票即由乙○○所取得，嗣因該支票屆期提示遭退票，
        乙○○即將系爭支票的權利讓與被上訴人，由被上訴人向上訴人追索。
（二）、本件係先交錢給林美月後，因上訴人一直沒有拿錢出來清償，後來向上訴人
        要利息時，上訴人才開票，在交付二十萬元予林美月時，並不知道上訴人要
        以開票方式清償。
三、證據：援用原審之立證方法，並聲請訊問證人乙○○、林美月。
    理  由
一、被上訴人起訴主張：民國八十八年五月間，因上訴人甲○○之姐姐林美月需要錢
    用，上訴人甲○○為幫林美月，遂與上訴人李美慧即聯華汽車企業社共同簽發付
    款人為第一商業銀行羅東分行，發票日八十九年五月三十日、帳號０三六三二六
    號，票號ＮＡ0000000號，面額二十萬元之支票予伊，由伊去調現給林美
    月，伊即持上開支票向證人乙○○調現，乙○○將二十萬元的現金交給伊，再由
    伊轉交給林美月，系爭支票即由乙○○所取得，嗣因該支票屆期提示遭退票，乙○○即將系爭支票的權利讓與伊，由伊向上訴人追索，爰本於票據關係提起本訴
    等情。上訴人則以：系爭支票是上訴人二人於八十八年五月間所開立，並交給被
    上訴人丙○○，欲由被上訴人以該支票向別人調現，用調現所得之款項幫助陳永
    堂、林美月夫妻清償銀行貸款的利息，因為上訴人甲○○於陳永堂向銀行貸款時
    擔任保證人，銀行遂查封甲○○之財產，所以上訴人同意開票，如果票款有清償
    利息，算是上訴人借錢給陳永堂夫妻。被上訴人說要用這張票的票款直接去清償
    利息，但實際上被上訴人卻沒有拿去清償利息，所以應該沒有借到錢，故依票據
    法第十三條、第十四條之規定拒絕給付票款等語，資為抗辯。
二、按票據法第四十一條第一項規定：「到期日後之背書，僅有通常債權轉讓之效力
    。」，故期後背書所移轉者，僅為該票據之債權，無票據法上擔保效力，亦無抗
    辯限制之效力，與民法上一般債權讓與之效力相同，人的抗辯並不因讓與而中斷
    ，票據債務人仍得以所得對抗執票人前手之事由，對抗執票人。查被上訴人於系
    爭支票到期日後，方自證人乙○○處受讓取得該支票及其上票據權利之事實，既
    為兩造所不爭執，則依前引法條之規定，上訴人自得以其對於乙○○之抗辯事由
    ，對抗被上訴人。
三、又按在票據上簽名者，依票上所載文義負責，二人以上共同簽名時，應連帶負責
    ，票據法第五條固定有明文。惟無對價或以不相當之對價取得票據者，不得享有
    優於其前手之權利；所謂不得享有優於其前手之權利，係指前手之權利如有瑕疵
　　(附有人的抗辯)，則取得人即應繼受其瑕疵（附有人的抗辯），人的抗辯並不中
　　斷，如前手無權利時，則取得人並不能取得權利而言，此觀票據法第十四條第二
　　項之規定及最高法院六十八年台上字第三四二七號判例意旨自明。另支票為無因
　　證券，支票債權人就其取得支票之原因，固不負證明之責任，惟倘執票人主張支
　　票乃發票人為清償借款所簽發交付，而發票人抗辯其未收受借款時，執票人就已
　　交付借款之事實，即負有舉證之責任（最高法院七十三年度第一次民事庭會議決
　　議（二）參照）。查被上訴人雖主張其已依約持系爭支票向證人乙○○調現二十
　　萬元，並已將該款項交給林美月等節，而證人乙○○亦證稱其取得系爭支票有支
　　付二十萬元之對價云云。惟查被上訴人關於系爭支票開立事由及流向曾明確主張
　　：於八十八年五月間，因上訴人甲○○之姐姐林美月需要錢用，上訴人甲○○為
　　幫林美月，遂與李美慧即聯華汽車企業社共同簽發付款人為第一商業銀行羅東分
　　行，發票日八十九年五月三十日、帳號０三六三二六號，票號ＮＡ000000
　　0號，面額二十萬元之支票予被上訴人，欲由被上訴人去調現給林美月，被上訴
　　人即持系爭支票向乙○○調現二十萬元，由被上訴人交付林美月，系爭支票即由
　　乙○○取得，嗣支票屆期提示遭退票，乙○○乃將該票據債權讓與被上訴人，該
　　支票始復為被上訴人持有等節（見被上訴人九十年二月十四日答辯狀及本院九十
　　年十二月二十一日準備程序筆錄），然據證人林美月到庭結證稱：係於八十八年
　　一月間自被上訴人處取得二十萬元之借款，被上訴人有說該二十萬元要向上訴人
　　拿，伊並未向上訴人借錢，但被上訴人交錢給伊時，有告訴伊該錢是上訴人要借
　　給伊的等語，核與被上訴人主張上訴人於八十八年五月間，持系爭支票請被上訴
　　人調現資助林美月等節，顯有不符。雖被上訴人於證人林美月為前揭證言後，改
　　稱系爭支票是在被上訴人交給林美月二十萬元之後方開立，於借錢時，並不知道
　　上訴人要開支票等節（見本院九十一年一月九日準備程序筆錄及九十一年二月二
　　十五日言詞辯論筆錄），惟被上訴人主張上訴人係持系爭支票請被上訴人代為調
　　現等情節，業據被上訴人於本院九十年十二月二十一日準備程序期日陳述明確並
　　簽名確認在卷，嗣後翻異上開主張，自無可採。至證人乙○○雖證稱伊交付二十
　　萬元予林美月後，上訴人甲○○開系爭支票給伊等語，惟其乃被上訴人之姐姐，
　　所為證言自有偏頗之虞，況其上開證言與其代理被上訴人到庭時主張：被上訴人
　　建議甲○○開票，由被上訴人去調現給林美月，被上訴人持系爭支票向伊調現，
　　伊將二十萬元交給被上訴人，被上訴人將錢交給林美月，系爭支票便在伊手上等
　　節，顯有不符，自尚難憑信。從而，應認證人乙○○所交付予被上訴人之二十萬
　　元，並非為了取得系爭支票所支付之對價，且被上訴人於八十八年一月間所交付
　　林美月之二十萬元，與系爭支票並無關係，證人乙○○證述其取得系爭支票有支
　　付二十萬元之對價一節，尚非可採。反之，上訴人抗辯證人乙○○取得系爭支票
　　並未支付對價一節，即屬有據，揆諸首開票據法第十四條第二項之規定及最高法
　　院判例意旨，上訴人自得以其與證人乙○○之前手即被上訴人丙○○（原始持票
　　人）間之抗辯事由對抗乙○○。再者，被上訴人亦無法舉出其他證據證明其已於
　　取得系爭支票後，依約向他人調現後支付款項予林美月或上訴人之事實，則其上
　　開關於已就系爭支票為調現，所得已交付林美月之主張，自非可信。從而，上訴
　　人自得以丙○○取得系爭支票後並未依約支付任何款項之原因關係對抗丙○○。
四、綜右所述，被上訴人因自乙○○期後背書取得系爭支票，上訴人得以對於乙○○
    之抗辯事由，對抗被上訴人，又因乙○○無對價取得系爭支票，上訴人亦得以其
    與乙○○前手即被上訴人丙○○（原始持票人）間之抗辯事由對抗乙○○，則本
    件上訴人即得以其與被上訴人間之抗辯事由，對抗被上訴人。而上訴人以被上訴
    人未交付借款乙節所為之抗辯，為有理由，已如前文所述，則上訴人自得拒絕給
    付系爭票款。
五、本件上訴人對於被上訴人丙○○不負系爭票據債務之抗辯既屬有據，被上訴人本
    於票據法律關係請求上訴人連帶給付系爭票款及遲延利息，為無理由，不應准許
    ，原審判命上訴人給付被上訴人二十萬元及自八十九年六月一日起自清償日止，
    按週年利率百分之六計算之利息，並依職權為假執行之宣告，於法即有未洽，上
    訴意旨指摘原判決不當，求予廢棄改判，為有理由。
六、本件判決之基礎已臻明確，兩造其餘攻擊、防禦方法及舉證，核與判決結果無影
    響，爰不一一論述。
七、據上論結，本件上訴為有理由，依民事訴訟法第四百三十六條之一第三項、第四
    百五十條、第七十八條，判決如主文。
中　　　華　　　民　　　國　　九十一　　年　　  三　　　月　　 十一　　 日
　　　　　　　　　　　　　　　　　臺灣宜蘭地方法院民事庭
~B審判長法官　楊麗秋
~B法　　　官　謝佩玲
~B法　　　官　劉家祥
右正本證明與原本無異。
本判決不得上訴。
中　　　華　　　民　　　國　　九十一　　年　　　三　　　月　　 十四　　 日
~B法院書記官　程志賓
